臺灣臺中地方法院刑事判決　　　　　　100年度訴緝字第131號
公　訴　人　臺灣臺中地方法院檢察署檢察官
被　　　告　陳瑞鵬
上列被告因偽造有價證券等案件，經檢察官提起公訴(93年度偵
字第21602號)及移送併辦(94年度偵字第2436號)，被告於準備程
式中就被訴事實為有罪之陳述，經告以簡式審判之旨，並聽取意
見後，經本院合議庭裁定由受命法官獨任行簡式審判程式，本院
判決如下：
    主    文
陳瑞鵬共同連續行使偽造之信用卡，累犯，處有期徒刑捌月。扣
案如附表二所示之物及附表三所示之署押，均沒收。
    犯罪事實
一、陳瑞鵬前於民國90年間因偽造文書案件，經臺灣彰化地方法
    院以90年度訴字第1070號判處有期徒刑1年6月，嗣經臺灣高
    等法院臺中分院以91年度上訴字第45號判決有期徒刑1年10
    月，再經最高法院以91年度臺上字第3336號判決駁回上訴確
    定在案，並於91年10月13日入監服刑，而於93年1月21日縮
    短刑期假釋交付保護管束，93年7月17日保護管束期滿假釋
    未經撤銷，視為刑之執行完畢。詎仍不知警惕，於93年11月
    初，先在其車上拾獲魏平記遺落之汽車駕照，後於93年12月
    5日前某日，綽號「小洪」之成年男子詢問陳瑞鵬是否要從
    事行使偽造信用卡之工作，陳瑞鵬即與綽號「小洪」之成年
    男子共同基於意圖為自己不法所有、行使偽造信用卡、行使
    偽造私文書（偽造之消費簽帳單）及詐欺取財之概括犯意聯
    絡及共同變造特種文書之犯意聯絡，由陳瑞鵬將上開汽車駕
    照及其個人照片2張交予綽號「小洪」之成年男子，欲以變
    造之汽車駕照及國民身分證供行使偽造信用卡查核身分時使
    用。嗣於93年12月5日上午某時許，綽號「小洪」之成年男
    子，在不詳處所，交付該變造後之汽車駕照（姓名仍為魏平
    記，但正面之照片換為陳瑞鵬）、變造之黃奕華身份證（姓
    名仍為魏平記，但正面之照片換為陳瑞鵬，身份證統一編號
    為Ｚ000000000號）及附表二編號五所示之偽造銀行信用卡（
    卡號：0000000000000000號）予陳瑞鵬，陳瑞鵬並支付新臺
    幣（下同）1萬5千元予綽號「小洪」之成年男子。陳瑞鵬明
    知所持有如附表二編號五所示之信用卡係偽造之信用卡，竟
    與魏平記（就共同連續行使偽造之信用卡部分，前經本院以
    94年度訴字第611號判處有期徒刑5月，經臺灣高等法院臺中
    分院上訴駁回確定）共同基於意圖為自己不法所有、行使偽
    造信用卡、行使偽造私文書（偽造之消費簽帳單）及詐欺取
    財之概括犯意聯絡，於如附表一編號一所示之時間、地點，
    由陳瑞鵬及魏平記2人一起進入如附表一編號一所示之商店
    ，並推由陳瑞鵬持如附表一編號一所示之偽造信用卡消費及
    在消費簽帳單上偽簽「黃慶燁」之名字而偽造私文書後，再
    進而交予如附表一編號一被害人欄所示之興農居家中心東光
    店（下稱興農中心），致上開店內之職員陷於錯誤，而交付
    如附表一編號一「詐得財物欄」所示之財物予陳瑞鵬及魏平
    記。因該張信用卡於刷卡後無法再使用，綽號「小洪」之成
    年男子即於93年12月5日晚間，與陳瑞鵬相約在臺中市○○
    路附近，將陳瑞鵬於附表一編號一詐得之財物及如附表二編
    號五之信用卡取回。於99年12月6日中午某時許，在不詳地
    點，綽號「小洪」之成年男子再交付如附表二編號一、二所
    示發卡銀行記載為「臺灣銀行」、「匯通銀行」（後改為國
    泰世華銀行）之信用卡各一張予陳瑞鵬，陳瑞鵬與魏平記即
    承前犯意，於如附表一編號二至六所示之時間、地點，由陳
    瑞鵬及魏平記2人一起進入或陳瑞鵬獨自1人進入各該商店，
    並推由陳瑞鵬分持如附表一編號二至六所示之偽造信用卡消
    費及在消費簽帳單上偽簽「黃慶燁」、「黃奕華」等名字而
    連續偽造私文書後，再進而交予如附表一編號二至六被害人
    欄所示之興農居家中心東光店（下稱興農中心）、元盛電器
    企業有限公司（下稱元盛公司）、全成藥局、臺鹽生技工學
    店、臺鹽生技德安店之人員而連續行使之（犯罪時間、地點
    、方法、偽造之「黃慶燁」、「黃奕華」簽名數量及所詐得
    財物均詳如附表一編號二至六所示），致上開店內之職員陷
    於錯誤，而分別交付如附表一編號二至六「詐得財物欄」所
    示之財物予陳瑞鵬及魏平記，所詐得財物欲均由陳瑞鵬交予
    綽號「小洪」之成年男子轉售得利，以此方式足以生損害於
    黃慶燁、黃奕華、興農中心、全成藥局、元盛公司、臺鹽生
    技工學店、臺鹽生技德安店，及聯合信用卡中心、實際發卡
    銀行法國Caisse Nationale des Caisses D'Epargne(Cnc
    e)銀行、法國EUROPAY FRANCE SAS銀行對於信用卡管理之正
    確性。嗣於93年12月6日16時30分許，陳瑞鵬與魏平記共同
    搭乘車號6Ａ－5490號自用小客車時，為警在臺中縣太平市
    ○○路76號之興農超市前盤檢時，因陳瑞鵬誤拿變造之魏平
    記汽車駕照，而查獲上情，並扣得如附表二編號一至四所示
    之物。
二、案經臺中警察縣局移送臺灣臺中地方法院檢察署檢察官偵查
    起訴及同署檢察官移送併辦。
    理    由
一、查本件被告陳瑞鵬所犯，非死刑、無期徒刑、最輕本刑為3
    年以上有期徒刑之罪，或高等法院管轄第一審之案件，被告
    於準備程式中，就前揭被訴事實為有罪之陳述，經受命法官
    告以簡式審判程式之旨，並聽取被告與公訴人之意見後，本
    院認無不得或不宜改依簡式審判程式進行之處，爰依刑事訴
    訟法第273條之1第1項、第284條之1，經合議庭評議後，裁
    定本件由受命法官獨任進行簡式審判程式，是本件之證據調
    查，依刑事訴訟法第273條之2規定，不受同法第159條第1項
    、第161條之2、第161條之3、第163條之1及第164條至170條
    規定之限制，合先敘明。
二、上開犯罪事實，業據被告陳瑞鵬於本院準備程序及審理程序
    均坦承不諱，核與共同被告魏平記於警詢及偵查中供承其有
    與被告陳瑞鵬於於如附表一所示時、地，行使偽造信用卡刷
    卡消費等語（見93年度偵字第21602號卷第16頁、第22頁）
    大致相符，並據證人曾淑宜、吳芸蓁、洪惠珠於警詢及證人
    陳湘婷於本院94年度訴字第611號案件審理時證述甚詳，復
    有偽造「黃奕華」名義之消費簽帳單影本5張、偽造「黃慶
    燁」名義之消費簽帳單影本1張、查獲照片9張、監視錄影帶
    翻拍照片1張在卷足憑（見93年度偵字第21602號卷第49-51
    、58-62、66-70頁），及如附表二編號一至四所示之信用卡
    2張、變造國民身分證1張、變造汽車駕駛執照1張扣案可資
    佐證，且扣案如附表二編號三之變造國民身分證，經送往法
    務部調查局鑑定，發現照片並無明顯鋼印、內層膠膜有遭切
    割挖空現象且身分證前、後均有另加一層護貝膠膜，綜合研
    判該證為換貼照片之變造品，有該局94年9月19日調科貳字
    第09400426660號通知書(見本院94年度訴字第611號卷第70-
    71頁)；扣案如附表二編號一、二所示之信用卡二張經送請
    財團法人聯合信用卡處理中心確認結果，扣案如附表二編號
    一所示信用卡上之卡號係由法國Caisse Natio nale des Ca
    isses D'Epa rgne(Cnce)之發卡銀行所發行，惟卡片版面樣
    式卻為匯通銀行所發行之版面；另如附表二編號二所示信用
    卡上之卡號係由法國EUROPAY FRANCE SAS之發卡銀行所發行
    ，惟卡片版面樣式卻為臺灣銀行所發行之版面，該二張信用
    卡之卡面銀行名稱與實際發卡銀行名稱不符，確係屬偽造之
    信用卡，亦有財團法人聯合信用卡處理中心93年12月6日函
    可稽（見93年度偵字第21602號卷第57頁），益徵被告陳瑞
    鵬與共同被告魏平記所行使之信用卡均屬偽造信用卡。又被
    告陳瑞鵬明知如附表二編號一、二所示卡號之信用卡係屬偽
    造之信用卡，卻仍與共同被告魏平記二人共同或由被告陳瑞
    鵬獨自持至如附表所示之商店刷卡消費，並未經被害人「黃
    奕華」、「黃慶燁」之同意，即由被告陳瑞鵬在消費簽帳單
    上偽造「黃奕燁」、「黃慶燁」之簽名，並將行使偽造信用
    卡所購得之財物交由綽號「小洪」之人銷售，自已妨害各該
    信用卡真正持卡人要否購買商品，及是否要以該張信用卡刷
    卡付款之自主權及決定權，並使被害人黃弈華、黃慶燁及各
    該偽造信用卡之真正持卡人，受有遭受商家追討債務之困擾
    ，甚而影響信用或發生誤為清償之危險。茲按，以無付款意
    思而冒用他人信用卡，偽造原持卡人之筆跡於簽帳單上簽名
    （使用詐術），使特約商店陷於錯誤，誤以為行為人即係原
    持卡人，交付行為人一定之財物，此一過程，實與詐欺取財
    罪之構成要件相符合，即當特約商店因誤信冒用持卡人為真
    正持卡人，而交付一定之財物，此財物交付行為本身，使特
    約商店喪失持有，妨害其使用財物本身之機能，即為損害，
    特約商店即是被害人。（參照司法院（89）廳刑一字第1307
    9號函覆臺灣高等法院研究意見）；又被告陳瑞鵬等人行使
    偽造信用卡刷卡詐購財物之行為，除成立行使偽造私文書罪
    外，應另成立刑法第339條第1項之詐欺取財罪，此與行使偽
    造有價證券，以取得票面價值之對價，不另論詐欺罪之情形
    並不相同（最高法院91年度臺上字第561號判決及臺灣高等
    法院92年庭長法律問題研討會意見參照），基此，被告陳瑞
    鵬單獨或與共同被告魏平記二人於如附表一所示之時間、地
    點，以偽造信用卡在各該商店詐購商品，致使如附表一所示
    被害人興農中心等店家之成年店員誤以為被告陳瑞鵬等人為
    合法持卡人，並有支付意願及能力，同意其等以刷卡方式消
    費，並分別於遭詐騙過程中交付如附表一「詐得財物欄」所
    示之財物，顯已對如附表所示被害人興農中心等店家之成年
    店員在決定是否與被告陳瑞鵬等人為買賣交易及交付財物判
    斷上，造成妨害，因而交付財物喪失各該財物之持有使用權
    利，自受有損害。又證人即臺灣銀行信用卡部辦事員王忠及
    國泰世華銀行銀行信用卡部辦事員蘇志明於警詢時雖分別證
    稱：被告所使用係偽造之信用卡，且其等均非發卡銀行及收
    單銀行而無庸付款等語，然查共同被告陳瑞鵬持偽造之「黃
    奕華」、「黃慶燁」信用卡刷卡消費，致使如附表一所示之
    商家誤以為係卡面發卡銀行所載「臺灣銀行」、「匯通銀行
    」及不詳名稱銀行之客戶，自影響對於信用卡核發、管理之
    正確性，且經刷卡後，財團法人聯合信用卡處理中心，因誤
    以為係附表一所示信用卡之真正持卡人持卡消費，乃藉由各
    該商店之刷卡處理機，列印簽帳單，並為該筆消費之記錄，
    實際發卡銀行在各該刷卡消費中，亦接收到以如附表一所示
    信用卡刷卡消費之訊息，顯然對於財團法人信用卡處理中心
    及實際發卡銀行就信用卡管理之正確性，均造成妨害。綜上
    所述，足認被告陳瑞鵬之自白確與事實相符，堪以採信。本
    案事證明確，被告犯行洵堪認定，應依法論科。
三、查被告陳瑞鵬行為後，94年2月2日修正公布之刑法條文已自
    95年7月1日起施行，其中與上開犯行有關之刑法第2條、第
    28條、第33條第5款、第41條、第51條、第56條均已修正。
    按「行為後法律有變更者，適用行為時之法律，但行為後之
    法律有利於行為人者，適用最有利於行為人之法律」，修正
    後刑法第2條第1項定有明文。此條規定係規範行為後法律變
    更所生新舊法律比較適用之準據法，本身尚無新舊法比較之
    問題，於新法施行後，應一律適用新法第2條第1項之規定，
    為「從舊從輕」之比較。（最高法院95年第21次刑事庭會議
    決議、最高法院97年度第2次刑事庭會議決議參照），先予
    敘明。再按本次法律變更，比較時應就罪刑有關之共犯、未
    遂犯、想像競合犯、牽連犯、連續犯、結合犯，以及累犯加
    重、自首減輕暨其他法定加減原因（如身份加減）與加減例
    等一切情形，綜其全部罪刑之結果而為比較（最高法院95年
    度第8次刑庭會議決議參照）。茲就本件新舊法比較結果說
    明如下：
(一)刑法第28條有關共同正犯之規定，僅作文字修正，對於狹義
    共同正犯（指有犯意聯絡及行為分擔之數行為人）之認定，
    不生任何影響，不論依修正前、後之規定，均應論以共同正
    犯，是於本案新舊法對被告而言並無有利或不利之情形。
(二)關於罰金刑最低額之問題，被告所犯之刑法第201條之1第2
    項、第212條、第339條第1項，法定刑中有科處罰金之規定
    。修正前刑法第33條第5款規定罰金為1元以上，修正後刑法
    第33條第5款則將罰金規定係新臺幣1000元以上，以百元計
    算之。經比較新舊法之結果，應以舊法較有利於被告。
(三)被告受有期徒刑之執行完畢，於5年內之故意再犯有期徒刑
    以上之罪，無論依修正前刑法第47條或修正後第47條第1項
    之規定均構成累犯，即無有利或不利之情形，於刑法修正施
    行後法院為裁判時，無庸為新、舊法之比較。但本件有其他
    應依刑法第2條第1項之規定為新、舊法之比較情形，綜其全
    部罪刑之結果而為比較後，整體應適用修正前之法律，是有
    關累犯之規定，仍應適用修正前之刑法第47條之規定（最高
    法院97年度第1次刑事庭會議決議參照）。
(四)又修正後刑法第51條第5款規定：「宣告多數有期徒刑者，
    於各刑中之最長期以上，各刑合併之刑期以下，定其刑期。
    但不得逾三十年。」，與舊法規定之數罪併罰定其應執行者
    ：「宣告多數有期徒刑者，於各刑中之最長期以上，各刑合
    併之刑期以下，定其刑期。但不得逾二十年。」之規定相較
    ，自以舊法規定之定應執行刑之上限為20年對行為人較為有
    利，經比較新舊刑法第51條第5款之規定，應以修正前之規
    定對被告較為有利。
(五)修正前刑法第55條牽連犯之規定，業已修正刪除，此刪除雖
    非犯罪構成要件之變更，但顯已影響行為人刑罰之法律效果
    ，自屬法律有變更，依刑法第2條第1項規定，比較新、舊法
    結果，應適用最有利於行為人之法律（最高法院95年第八次
    刑事庭會議決議第5點第3項參照）。按牽連犯之特色在於各
    行為所犯各罪間，有牽連關係存在，刪除後，原則上原各自
    獨立之數個犯行，應回歸數罪併罰之規定處理，則經比較新
    、舊法結果，應以被告行為時之法律即修正前第55條後段規
    定論以牽連犯，最有利於被告。
(六)又修正後刑法業已刪除連續犯之規定，此刪除雖非犯罪構成
    要件之變更，但顯已影響行為人刑罰之法律效果，自屬法律
    有變更。而被告在特定期間內多次明知不實事項而填製會計
    憑證之犯行，符合舊法對於連續犯規定強調「概括犯意」及
    「罪名同一」之主、客觀要件，尚有論以裁判上一罪之餘地
    。但依新法對於上開反覆實施犯罪模式之對應處置，除合於
    「接續犯」或「包括一罪」之情形外，則僅能依數罪併罰之
    規定個別處斷。被告所為前揭犯行於客觀上截然可分，尚不
    具時、空之密接性，而無「接續犯」規定之適用；又上開犯
    罪本質上未必存在反覆實施之特性，立法者更無意將多次行
    為擬制為單一犯罪之獨立構成要件，亦與學說上「包括一罪
    」之定義有間。是以被告所為如依新法處斷，僅能將其個別
    犯罪行為，論以數罪而併合處罰，依刑法第2條第1項之規定
    比較新舊法結果，自應適用較有利於被告之行為時法律即修
    正前刑法第56條論以連續犯。
(七)另被告係連續犯，仍有適用修正前刑法第56條加重其刑規定
    之餘地（詳如後述）。而法定本刑中關於科處罰金刑之加重
    ，依修正後刑法第67條規定，其最高度及最低度同加重之，
    而修正前刑法第67條所定，僅加重其最高度，經比較新舊法
    之結果，就罰金加重其刑部分以舊法對於被告較為有利。
(八)綜上，整體綜合比較刑法修正前、後之差異，仍以修正前之
    刑法規定較有利於被告，依刑法第2條第1項前段之規定，應
    一體適用修正前刑法之相關規定予以處斷。
(九)另被告行為後，修正後戶籍法新增第75條規定：「意圖供冒
    用身分使用，而偽造、變造國民身分證，足以生損害於公眾
    或他人者，處五年以下有期徒刑、拘役或科或併科新臺幣五
    十萬元以下罰金。行使前項偽造、變造之國民身分證者，亦
    同。」並於97年5月28日公布施行，惟行為之處罰，以行為
    時之法律有明文規定者為限，是被告變造國民身分證部分，
    應依行為時法律即刑法第212條變造特種文書罪論處，而非
    修正後戶籍法第75條附此敘明。
四、核被告陳瑞鵬就變造汽車駕駛執照、國民身分證部分，係犯
    刑法第212條之變造特種文書罪，就持附表二編號一、二、
    五所示之偽造信用卡刷卡詐購財物部分，係犯刑法第201條
    之1第2項行使偽造信用卡罪(起訴法條原載為刑法第201條之
    1第1項，業經公訴人以補充理由書及當庭更正)、第339條第
    1 項詐欺取財罪。至起訴書雖認被告陳瑞鵬與真實姓名年籍
    不詳綽號「小洪」之成年男子共同基於偽造信用卡之犯意聯
    絡，偽造卡號為0000000000000000號信用卡1張，因認被告
    陳瑞鵬與真實姓名年籍不詳綽號「小洪」之成年男子係共同
    涉犯刑法第201條之1第1項之意圖供行使之用而偽造信用卡
    罪嫌，經查，此部分犯罪事實經公訴人於本院審理時減縮，
    有臺灣臺中地方法院檢察官100年度蒞字第3683號補充理由
    書（參見本院100年訴緝字第131號卷第72、73、94頁），且
    該信用卡係於何時、何地，以何工具、方式由被告陳瑞鵬與
    綽號「小洪」之成年男子共同偽造均不詳，且被告亦供承該
    信用卡係以1萬5千元之代價，向綽號「小洪」之成年男子購
    買(見本院100年度訴緝字第131號卷第54頁、第69頁反面)，
    難認被告有起訴書所指上開部分犯行，此部分既乏具體證據
    可供認定，原應為無罪之諭知，惟因公訴人認與被告上開有
    罪部分有裁判上一罪關係，爰不另為無罪之諭知，併予敘明
    。又由被告陳瑞鵬在簽帳單上偽簽「黃慶燁」、「黃奕華」
    簽名，再持以行使部分，係犯刑法第216條、第210條之行使
    偽造私文書罪。被告陳瑞鵬偽造署押後，用以偽造私文書，
    其偽造署押之行為係偽造私文書之階段行為；又其偽造私文
    書後進而行使，偽造之低度行為應為行使之高度行為所吸收
    ，均不另論罪。被告陳瑞鵬與綽號「小洪」之成年人間，就
    變造特種文書罪間，有犯意聯絡及行為分擔，被告陳瑞鵬與
    魏平記及綽號「小洪」之成年人間，就所犯行使偽造信用卡
    、行使偽造私文書及詐欺取財罪事前共謀，行為時又分擔，
    事後並由綽號「小洪」之成年人負責銷贓，顯見其等有犯意
    聯絡，行為分擔，均為共同正犯。被告陳瑞鵬以一行為變造
    汽車駕駛執照及國民身分證，為想像競合犯，依刑法第55條
    之規定，應依情節較重者即變造國民身分證論以一罪。又被
    告先後多次行使偽造信用卡、行使偽造私文書及詐欺取財罪
    之犯行，均各時間緊接，觸犯犯罪構成要件相同，顯係各基
    於概括犯意反覆為之，均為連續犯，應分別依修正前刑法第
    56條之規定，從一情節較重之犯行各論以一罪，並分別加重
    其刑。再被告陳瑞鵬所犯變造特種文書、行使偽造信用卡罪
    、行使偽造私文書罪及詐欺取財罪間，有方法結果之牽連關
    係，應從一重之行使偽造信用卡罪處斷。又公訴人起訴事實
    雖未敘及被告陳瑞鵬所犯附表一編號三之犯行，然該部分事
    實與公訴人起訴之犯罪事實既具有連續犯之裁判上一罪關係
    ，為起訴效力所及，並經檢察官聲請併辦；另公訴人起訴事
    實亦未敘及被告陳瑞鵬就附表一之犯行涉犯詐欺取財罪，惟
    該部分事實與公訴人起訴之犯罪事實既具有牽連犯之裁判上
    一罪關係，為起訴效力所及，本院自應併予審理，附此敘明
    。
五、被告陳瑞鵬前於90年間因偽造文書案件，經臺灣彰化地方法
    院以90年度訴字第1070號判處有期徒刑1年6月，嗣經臺灣高
    等法院臺中分院以91年度上訴字第45號判決有期徒刑1年10
    月，再經最高法院以91年度臺上字第3336號判決駁回上訴確
    定在案，並於91年10月13日入監服刑，而於93年1月21日縮
    短刑期假釋交付保護管束，93年7月17日保護管束期滿假釋
    未經撤銷，視為刑之執行完畢之事實，由臺灣高等法院被告
    前案紀錄表在卷可稽，被告於有期徒執行完畢後，5年以內
    故意再犯本件有期徒刑以上之各罪，為累犯，均應依刑法第
    47條第1項之規定加重其刑。爰審酌被告陳瑞鵬以拾得之他
    人汽車駕駛執照，換貼自己相片而變造之，復因缺錢花用，
    而持偽造信用卡消費詐財之犯行，詐得金額共計10萬9624元
    ，其就前開犯行之分工方式，所詐得之財物係由綽號「小洪
    」之人負責銷贓，本件實際上所詐得之財物非鉅，且犯罪手
    段尚稱平和，犯後坦承犯行、教育程度為高中肄業、家庭經
    濟狀況勉持(見警卷第17頁)等一切情狀，從輕量處如主文所
    示之刑，以示懲儆。
六、另按中華民國九十六年罪犯減刑條例第5條規定：「本條例
    施行前，經通緝而未於中華民國96年12月31日以前自動歸案
    接受偵查、審判或執行者，不得依本條例減刑」。查被告之
    犯罪時間，雖於96年4月24日以前，但因被告係於94年6月10
    日經本院發布通緝，於上開減刑條例施行後之100年4月21日
    始由警方緝獲到案，有新竹縣政府警察局第四分局通緝案件
    移送書、被告遭緝獲後之警詢筆錄等在卷可查，被告並未於
    96年12月31日以前自動歸案接受審判，依上開條文規定，自
    不得依該條例之規定減刑，併此敘明。
七、扣案之變造汽車駕駛執照1張、國民身分證1張，係被告陳瑞
    鵬所有因本件變造特種文書犯行所得之物，爰依刑法第38條
    第1項第3款宣告沒收；扣案如附表二編號一、二所示之信用
    卡共2張、附表二編號五所示偽造不詳銀行、卡號000000000
    0000000號之信用卡1張，雖未扣案，然亦不能證明業已滅失
    ，不問屬犯人與否，爰依刑法第205條之規定，均併予宣告
    沒收；又被告陳瑞鵬於附表三編號一所示之消費簽帳單上偽
    造「黃慶燁」簽名1枚、附表三編號二至六所示「黃奕華」
    之簽名合計8枚（其中元盛公司消費簽帳單二紙之持卡人存
    根聯上共4枚為一式二份經覆寫紙覆寫），均應依刑法第219
    條之規定諭知沒收。
八、不另為免訴諭知
(一)公訴意旨另以：被告陳瑞鵬於93年11月初，在其車上拾獲魏
    平記遺落之汽車駕照後，竟意圖為自己不法之所有，據為己
    有而侵佔該汽車駕照，因認被告陳瑞鵬涉犯刑法第337條之
    侵占遺失物罪嫌云云。
(二)被告陳瑞鵬行為後，刑法第2條第1項、第80條第1項、第83
    條，業於94年2月2日經總統公布修正，並自95年7月1日起施
    行。修正後刑法第2條第1項規定，已將新舊法律適用之「從
    新從輕」原則，改採「從舊從輕」原則，而此規定僅係規範
    行為後法律變更所生新舊法律比較適用之準據法，並非實體
    刑罰法律，自不生行為後法律變更之比較適用之問題，應逕
    行適用新法第2條第1項之規定，為「從舊從輕」之比較。又
    關於追訴時效期間之修正，應屬實體刑罰法律變更，而有第
    2條第1項之適用。經比較修正前、後刑法第80條第1項關於
    追訴權時效期間之規定，有關本件被告陳瑞鵬所涉犯刑法第
    337條侵占遺失物罪，最重本刑為罰金500元，而依修正前刑
    法第81條、第80條第1項第5款規定：拘役或罰金者，追訴權
    因1年內不行使而消滅。修正後刑法第80條第1項第5款規定
    ：犯最重本刑為1年未滿有期徒刑、拘役或罰金之罪者，追
    訴權因5年內未起訴而消滅。是修正後刑法所定之追訴權時
    效期間較長，自較不利於行為人，故本件被告陳瑞鵬所涉犯
    刑法第337侵占遺失物罪即應依刑法第2條第1項前段規定，
    適用修正前刑法第80條之規定計算追訴權時效，且關於追訴
    權時效之停止進行及其期間、計算，亦應一體適用修正前刑
    法第83條之規定，合先敘明。
(三)按時效已完成者，應諭知免訴之判決，並得不經言詞辯論為
    之，刑事訴訟法第302條第2款、第307條分別定有明文。次
    按追訴權之時效，如依法律之規定，偵查、起訴或審判之程
    式不能開始或繼續時，停止其進行。前項時效停止，自停止
    原因消滅之日起，與停止前已經過之期間，一併計算。停止
    原因繼續存在之期間，如達於修正前刑法第80條第1項各款
    所定期間4分之1者，其停止原因視為消滅，亦為修正前刑法
    第83條所明定。又按已實施偵查及經提起訴訟，且在審判進
    行中，均不生時效進行之問題，此參司法院大法官會議釋字
    第138號、釋字第123號解釋及最高法院82年9月21日第10次
    刑事庭會議意旨甚明。查本件被告陳瑞鵬被訴之侵占遺失物
    犯行，因被告逃匿，經本院通緝，致審判之程序不能繼續。
    依修正前刑法第80條、第83條之規定，並參照大法官會議釋
    字第138號、釋字第123號解釋及最高法院82年9月21日第10
    次刑事庭會議紀錄之旨，已實施偵查及經提起訴訟，且在審
    判進行中，均不生時效進行之問題。被告自最後侵占遺失物
    行為終了日期以93年11月15日起算(犯罪行為不知日者，以
    當月15日為準)，加計追訴權時效1年、時效停止期間3月、
    及實施偵查至通緝前一日之期間6月4日（93年12月8日實施
    偵查至94年6月10日通緝前一日），減法院繫屬日至提起公
    訴日之期間26日(94年1月19日至94年2月14日)，被告本件侵
    占遺失物犯行之追訴權時效應至95年7月23日完成。是被告
    被訴侵占遺失物犯行之追訴權之時效業已完成，原應為免訴
    之諭知，惟公訴人認此部分與前開起訴並有罪部分，有牽連
    犯之裁判上一罪關係，爰不另為免訴之諭知。
據上論斷，應依刑事訴訟法第273條之1、第299條第1項前段，修
正前刑法第28條、第56條、第55條、第47條第1項、第51條第5款
，刑法第201條之1第2項、第212條、第216條、第210條、第339
條第1項、第38條第1項第3款、第205條、第219條，廢止前罰金
罰鍰提高標準條例第1條前段，判決如主文。
本案經檢察官林明誼到庭執行職務。
中    華    民    國   100    年    8     月    23    日
                  刑事第四庭    法  官  李婉玉
以上正本證明與原本無異。
如不服本判決應於收受判決後10日內向本院提出上訴書狀，並應
敘述具體理由；其未敘述上訴理由者，應於上訴期間屆滿後20日
內向本院補提理由書（均須按他造當事人之人數附繕本）「切勿
逕送上級法院」。
                                書記官  林政佑
中    華    民    國   100    年    8     月    23    日
附錄論罪科刑法條
刑法第二百零一條之一第二項：
行使前項偽造、變造之信用卡、金融卡、儲值卡或其他相類作為
簽帳、提款、轉帳或支付工具之電磁紀錄物，或意圖供行使之用
，而收受或交付於人者，處五年以下有期徒刑，得併科三萬元以
下罰金。
刑法第二百十六條：
行使第二百十條至第二百十五條之文書者，依偽造、變造文書或
登載不實事項或使登載不實事項之規定處斷。
刑法第二百十條：
偽造、變造私文書，足以生損害於公眾或他人者，處五年以下有
期徒刑。
刑法第三百三十九條第一項：
意圖為自己或第三人不法之所有，以詐術使人將本人或第三人之
物交付者，處五年以下有期徒刑、拘役或科或併科一千元以下罰
金。
附表一：
┌──┬────────┬─────────┬────────┬────────────┬───────────┐
│編號│ 時          間 │  地          點  │  被  害  人    │   犯    罪    方    式 │盜刷財物及金額（新臺幣│
│    │                │                  │                │                        │）                    │
├──┼────────┼─────────┼────────┼────────────┼───────────┤
│一  │93年12月5日13時 │臺中市○○路150號 │興農居家中心    │陳瑞鵬、魏平記共同進入店│電鑽2支（金額共計一萬 │
│    │31分            │                  │                │內消費，由陳瑞鵬持偽造不│五千元）。            │
│    │                │                  │                │詳銀行名義、卡號：403414│                      │
│    │                │                  │                │0000000000號之信用卡，盜│                      │
│    │                │                  │                │刷購買右列財物，並由陳瑞│                      │
│    │                │                  │                │鵬在消費簽帳單上偽簽「黃│                      │
│    │                │                  │                │慶燁」簽名。            │                      │
├──┼────────┼─────────┼────────┼────────────┼───────────┤
│二  │93年12月6日12時 │臺中市○○路150號 │興農居家中心    │陳瑞鵬、魏平記共同進入店│聲寶牌ＤＶＤ播放機6台 │
│    │49分            │                  │                │內消費，由陳瑞鵬持偽造「│、歌林牌ＤＶＤ播放機2 │
│    │                │                  │                │臺灣銀行」名義、卡號：51│台、洗面乳2瓶（金額共 │
│    │                │                  │                │00000000000000號之信用卡│計二萬二千五百六十元）│
│    │                │                  │                │，盜刷購買右列財物，並由│。                    │
│    │                │                  │                │陳瑞鵬在消費簽帳單上偽簽│                      │
│    │                │                  │                │「黃奕華」簽名。        │                      │
├──┼────────┼─────────┼────────┼────────────┼───────────┤
│三  │93年12月6日13時 │臺中市○區○村路1 │全成藥局        │陳瑞鵬、魏平記共同進入店│新力美肝膠囊1罐、備勞 │
│    │23分            │段686號           │（陳湘婷）      │內消費，由陳瑞鵬持偽造「│喘定量噴霧液1盒、海補 │
│    │                │                  │                │匯通銀行」名義、卡號：49│樂寶300粒裝1盒（金額共│
│    │                │                  │                │00000000000000號之信用卡│計五千零五十元）。    │
│    │                │                  │                │，盜刷購買右列財物並由陳│                      │
│    │                │                  │                │瑞鵬在消費簽帳單上偽簽「│                      │
│    │                │                  │                │黃奕華」簽名。          │                      │
├──┼────────┼─────────┼────────┼────────────┼───────────┤
│四  │93年12月6日14時1│臺中市○區○○路1 │元盛電器公司    │陳瑞鵬、魏平記共同進入店│ＪＶＣ錄影機1台（金額 │
│    │分及14時8分     │段464號           │(曾淑宜)        │內消費，由陳瑞鵬持偽造「│一萬八千五百元）、伴唱│
│    │                │                  │                │匯通銀行」名義、卡號：49│機1台（金額二萬五千元 │
│    │                │                  │                │00000000000000號之信用卡│）。                  │
│    │                │                  │                │，盜刷購買右列財物並由陳│                      │
│    │                │                  │                │瑞鵬在消費簽帳單2紙上偽 │                      │
│    │                │                  │                │簽「黃奕華」            │                      │
│    │                │                  │                │簽名。                  │                      │
│    │                │                  │                │                        │                      │
├──┼────────┼─────────┼────────┼────────────┼───────────┤
│五  │93年12月6日14時 │臺中市○區○○路19│臺鹽生技工學店  │由陳瑞鵬持偽造「匯通銀行│膠原骨錠5瓶、臺鹽銀彩 │
│    │21分            │號                │(吳芸蓁)        │」名義卡號：000000000000│禮盒1盒（金額共計一萬 │
│    │                │                  │                │0402號之信用卡進入店內消│五千元）。            │
│    │                │                  │                │費，盜刷購買右列財物並由│                      │
│    │                │                  │                │陳瑞鵬在消費簽帳單上偽簽│                      │
│    │                │                  │                │「黃奕華」簽名，魏平記則│                      │
│    │                │                  │                │於車上等候接應。        │                      │
│    │                │                  │                │                        │                      │
├──┼────────┼─────────┼────────┼────────────┼───────────┤
│六  │93年12月6日15時 │臺中市○區○○路4 │臺鹽生技德安店  │由陳瑞鵬持偽造「匯通銀行│臺鹽膠原千姿錠2盒、面 │
│    │40分            │段134號           │（洪惠珠）      │」名義、卡號：0000000000│膜10片、香皂2個、牙膏 │
│    │                │                  │                │220402號之信用卡進入店內│2條、洗面乳2條（金額共│
│    │                │                  │                │消費，盜刷購買右列財物並│計八千五百十四元）。  │
│    │                │                  │                │由陳瑞鵬在消費簽帳單上偽│                      │
│    │                │                  │                │簽「黃奕華」簽名，魏平記│                      │
│    │                │                  │                │則於車上等候接應。      │                      │
│    │                │                  │                │                        │                      │
└──┴────────┴─────────┴────────┴────────────┴───────────┘
附表二：
┌──┬────────┬───┬───────────┐
│編號│ 物  品  名  稱 │數量  │備                  註│
├──┼────────┼───┼───────────┤
│一  │信用卡          │1張   │卡號5100000000000000號│
├──┼────────┼───┼───────────┤
│二  │信用卡          │1張   │卡號4900000000000000號│
├──┼────────┼───┼───────────┤
│三  │變造國民身份證  │1張   │變造「黃奕華」名義    │
├──┼────────┼───┼───────────┤
│四  │變造汽車駕駛執照│1張   │變造「魏平記」名義    │
├──┼────────┼───┼───────────┤
│五  │信用卡          │1張   │卡號0000000000000000號│
└──┴────────┴───┴───────────┘
附表三：（偽簽之署押）
┌──┬────────┬──────┬────────┐
│編號│偽造之簽名      │簽寫地點    │備            註│
├──┼────────┼──────┼────────┤
│一  │黃慶燁          │臺中市○○路│1枚             │
│    │                │150 號興農中│                │
│    │                │心          │                │
├──┼────────┼──────┼────────┤
│二  │黃奕華          │臺中市○○路│1枚             │
│    │                │150 號興農中│                │
│    │                │心          │                │
├──┼────────┼──────┼────────┤
│三  │黃奕華          │臺中市西區美│1枚             │
│    │                │村路1段686號│                │
│    │                │全成藥局    │                │
│    │                │            │                │
├──┼────────┼──────┼────────┤
│四  │黃奕華          │臺中市南區復│2枚             │
│    │                │興路1段464號│                │
│    │                │號元盛電器公│                │
│    │                │司          │                │
├──┼────────┼──────┼────────┤
│五  │黃奕華          │臺中市南區工│1枚             │
│    │                │學路19號臺鹽│                │
│    │                │生技工學店  │                │
│    │                │            │                │
├──┼────────┼──────┼────────┤
│六  │黃奕華          │臺中市東區復│1枚             │
│    │                │興路4段134號│                │
│    │                │號臺鹽生技德│                │
│    │                │安店        │                │
└──┴────────┴──────┴────────┘